【裁判字號】    98,審訴,6615
【裁判日期】    990428
【裁判案由】    侵權行為損害賠償
【裁判全文】
臺灣臺北地方法院民事判決            98年度審訴字第6615號
原      告  甲○○
法定代理人  丁○○
訴訟代理人  陳炎琪律師
複代理人    黃英豪律師
被      告  乙○○    原住桃園.
            丙○○
上列當事人間請求侵權行為損害賠償事件，原告提起附帶民事訴
訟，經本院刑事庭裁定移送前來，本院於民國99年4月14日言詞
辯論終結，判決如下：
    主  文
被告應連帶給付原告新臺幣壹佰柒拾肆萬零貳佰捌拾貳元，及自
民國九十八年十月二日起至清償日止，按年息百分之五計算之利
息。
訴訟費用由被告連帶負擔。
本判決於原告以新臺幣元伍拾捌萬元供擔保後，得假執行。
    事實及理由
甲、程序方面：
一、被告丙○○經合法通知未於言詞辯論期日到場，核無民事訴
    訟法第386條各款所列情形，爰依原告之聲請，由其一造辯
    論而為判決，合先敘明。
二、按訴狀送達後，原告不得將原訴變更或追加他訴。但請求之
    基礎事實同一、擴張或減縮應受判決事項之聲明者，不在此
    限，民事訴訟法第255條第1項第2款、第3款定有明文。查原
    告起訴狀所載應受判決事項之聲明第一項部分原為請求被告
    連帶給付原告新臺幣（下同）1,740,282元。嗣於民國99年2
    月1日言詞辯論期日追加變更為「被告應連帶給付原告1,740
    ,282元，及自提起附帶民事起訴翌日起計算之利息」，核其
    聲明之數額雖有變更，惟請求之基礎事實並未改變，揆諸前
    開說明，核無不合，應予准許。
乙、實體方面：
一、原告起訴主張：
  (一)被告乙○○、丙○○於95年11月6日，以成立六星酒業有限
    公司（下稱六星公司）需招募員工為名，由丙○○在蘋果日
    報分類廣告中刊登「挑戰百萬年薪，只要信用良好者，我出
    錢、你出力，男女不拘，保障底薪3萬5，洽魏小姐00000000
    00」等內容之徵人廣告；伊透過上開報紙廣告與乙○○等2
    人接洽，被告2人於詢問伊之經濟狀況後即予錄取，惟僅使
    伊從事六星公司成立手續之文件遞送，其餘時間僅要求伊於
    臺北車站附近速食店等待。詎被告2人竟為取得資金花用，
    而分別為下列之行為：
  1.被告於95年11月間，趁伊患有精神障礙，致其辨識能力顯有
    不足，向伊表示六星公司已經成立，欲將伊轉為正式員工，
    並由丙○○帶同伊至聯合徵信中心查詢其財產信用狀況良好
    後，復藉口籌措六星公司資金，要求以伊之名義向銀行借貸
    及使用其信用卡作小額刷卡以培養其信用，並承諾會代為清
    償伊因此所負之債務，使伊同意由丙○○於上開時間攜其前
    往台新國際商業銀行、上海商業儲蓄銀行、聯邦商業銀行，
    並將伊所有本由伊母親丁○○保管中之台新國際商業銀行現
    金卡、上海商業儲蓄銀行信用卡、聯邦商業銀行信用卡掛失
    後，重新補發新卡，交付與被告2人使用，且為了避免伊家
    人察覺，除將上開現金卡或信用卡之地址改為嘉義市○區○○○路85之1號1樓外，並以其名義申辦行動電話供丙○○用
    以聯絡並取得上開銀行補發之信用卡、現金卡之財物，被告
    2人於取得上開所補發之信用卡及現金卡後，即以供己花費
    為目的，於95年11、12月及96年1月間陸續以上開補發之台
    新國際商業銀行現金卡預借現金198,000元；以上開補發之
    上海商業儲蓄銀行信用卡刷卡消費59,890元；以上開補發之
    聯邦商業銀行信用卡刷卡消費68,181元，至伊屢遭上海商業
    儲蓄銀行、聯邦商業銀行、台新國際商業銀行催討。
  2.被告2人復於95年12月25日，要求伊提供伊所有位於基隆市
    ○○區○○街87巷22之1號之房地向他人抵押借款供六星公
    司融資使用，但因上開房地之所有權狀由伊之母丁○○保管
    中，丙○○明知此情，竟仍帶同因伊至基隆地政事務所，以
    該不動產所有權狀遺失為由申請補發，使不知情之該地政事
    務所承辦公務員，將此不實事項登載於其職務上所掌之公文
    書不動產登記簿，而據以補發所有權狀，致生損害於地政機
    關對於地政資料管理之正確性及丁○○。嗣被告2人旋即透
    過訴外人陳智光、周朝銓、丁瑞欽之仲介，以上開房地設定
    抵押權予訴外人陳麗絨之女詹妍華而向陳麗絨借款110萬元
    ，被告2人再指示伊簽發其個人之本票1張（本票號碼TH0000
    000號，金額110萬元）及借據，加上由乙○○提供六星公司
    為發票人之支票2張（支票號碼SMA0000000號、SMA0000000
    號，金額各為50萬元、60萬元）作為上開借款之擔保及憑證
    後，陳麗絨乃將上揭借款金額之支票1紙（發票人陳麗絨、
    支票號碼AQ0000000號、金額110萬元、付款人臺中中小企業
    銀行建國分行）交予伊，伊由陳智光、丁瑞欽、周朝銓、陳
    麗絨、詹妍華等人陪同，隨即至銀行兌現該支票，並當場給
    付佣金予陳智光等人後，隨即將剩餘借款（扣除佣金、規費
    ）89萬7,500元交由等候在銀行門口之被告2人花用殆盡。其
    後詹妍華向法院申請拍賣抵押物以清償上開借款及利息，伊
    僅得向親友借得120萬元，全數用以清償上開抵押借款之本
    息及違約金。
  (二)上開事實，被告2人已在本院98年度訴字第1355號刑事判決
    （下稱系爭刑事判決）審判程序中全數承認，並當庭承認全
    數賠償。對於上開詐騙行為，被告於系爭刑事案件均已認罪
    ，並於該案98年10月2日審判程序中同意賠償伊，只是無資
    力可一次付清賠償。依民法第184條第1項及第185條第1項前
    段規定，被告所為確該當於上開規定，而可認有侵害伊權利
    而應對伊原告負擔連帶賠償責任。爰依侵權行為之法律關係
    提起本訴，並聲明：1.如主文第一項所示；2.並願供擔保請
    准宣告假執行等情。
二、被告丙○○未於言詞辯論期日到場，亦未提出書狀做任何聲
    明或陳述。
三、被告乙○○則到庭陳述以：對原告主張之事實及金額均不爭
    執，並願意賠償原告所受損害等語。
四、得心證之理由：
（一）按因故意或過失，不法侵害他人之權利者，負損害賠償責
      任；數人共同不法侵害他人之權利者，連帶負損害賠償責
      任，民法第184條第1項前段、第185條第1項前段分別定有
      明文。經查，原告主張上開事實，業據其提出與所述相符
      之聯邦商業銀行股份有限公司民事起訴狀、台新國際商業
      銀行股份有限公司支付命令聲請狀、上海商業儲蓄銀行股
      份有限公司杭南郵局第2269號存證信函、臺灣基隆地方法
      院基隆簡易庭96年度拍字第501號裁定、支票、債務清償
      證明書等件（皆為影本）為證。前開事實並於被告於刑事
      偽造文書等案件審理時自白，經本院判處被告乙○○有期
      徒刑1年10月、被告丙○○1年4月，有本院98年度訴字第
      1355號刑事判決在卷可稽。而被告乙○○對前開事實亦不
      爭執，被告丙○○則已於相當時期受合法之通知，而於言
      詞辯論期日不到場，亦未提出準備書狀爭執，依民事訴法
      第280條第3項之規定，應視同自認，是自堪認原告之主張
      為真實。因之，被告2人既係以前述方式故意不法侵害原
      告之財產權，原告主張依民法第184條第1項前段、第185
      條關於侵權行為規定，請求被告負連帶損害賠償責任，自
      屬有理。
（二）又按給付無確定期限者，債務人於債權人得請求給付時，
      經其催告而未為給付，自受催告時起，負遲延責任。其經
      債權人起訴而送達訴狀，或依督促程序送達支付命令，或
      為其他相類之行為者，與催告有同一之效力。又遲延之債
      務以支付金錢為標的者，債權人得請求依法定利率計算之
      遲延利息，民法第229條、第233條第1項分別定有明文。
      查原告依民法侵權行為之法律關係，請求被告給付損害賠
      償，被告於98年4月20日收受刑事附帶民事起訴狀，有送
      達證書可憑（見本院98年度重附民字第135號卷宗第28頁
      ），職是之故，原告請求被告給付1,740,282元，及自提
      起附帶民事起訴翌日起（即98年10月3日）至清償日止之
      法定遲延利息，即屬有據，應予准許。
（三）從而，原告依民法第184條第1項前段、第185條關於共同
      侵權行為之規定，請求被告連帶給付1,740,282元，及自
      提起附帶民事起訴翌日至清償日止按法定利率即年息5％
      計算之利息，為有理由，應予准許。
四、原告陳明願供擔保以代釋明聲請宣告假執行，核無不合，爰
    酌定相當擔保金額准許之。
五、訴訟費用負擔之依據：民事訴訟法第78條。
中    華    民    國    99    年    4     月    28    日
                  民事第六庭    法  官  黃柄縉
以上正本係照原本作成
如對本判決上訴，須於判決送達後20日內向本院提出上訴狀
中    華    民    國    99    年    4     月    28    日
                                書記官  洪仕萱

司法院資訊處製作；財團法人民間司法改革基金會備份。
